臺灣士林地方法院刑事判決　　　　　　　100年度易字第366號
公　訴　人　臺灣士林地方法院檢察署檢察官
被　　　告　蔣青霖
選任辯護人　吳榮庭律師
　　　　　　王聖舜律師
　　　　　　林茂弘律師
被　　　告　程重林
上列被告等因傷害案件，經檢察官提起公訴（100 年度偵字第17
48號），本院判決如下：
    主    文
蔣青霖、程重林傷害人之身體，各處拘役貳拾日，如易科罰金，
均以新臺幣壹仟元折算壹日。
    犯罪事實
一、蔣青霖、蔣采彤父女與程重林均為新北市○○區○○街30巷
    新雪梨社區住戶。緣程重林於民國99年12月28日18時許因蔣
    采彤於社區地下6 樓停車場內玩滑板，恐因而刮傷其停放該
    處之自用小客車車體，而與蔣采彤發生爭執。嗣蔣采彤即返
    家告知蔣青霖，並與蔣青霖至該地下停車場查看，之後於搭
    乘電梯至5 樓時，適程重林進入電梯，蔣青霖即質問程重林
    ，雙方一言不合，分別基於傷害他人身體之犯意相互拉扯，
    直到電梯升至12樓層開啟時，蔣青霖、程重林2 人因重心不
    穩而跌出電梯外之梯廳，並繼而互毆扭打，程重林因而受有
    右上眼瞼、右眼內外眥撕裂傷等傷害，蔣青霖因而受有右膝
    6 ×4 公分紅腫含破皮、右小腿1.0 ×0.8 公分破皮、左膝
    8 ×3.5 公分紅腫含破皮、左手肘1. 2×1.0 公分破皮等處
    破皮紅腫等傷害。
二、案經蔣青霖、程重林訴由新北市政府警察局汐止分局報告臺
    灣士林地方法院檢察署檢察官偵查起訴。
    理     由
一、證據能力：
    被告以外之人於審判外之陳述，雖不符刑事訴訟法第159 條
    之1至第159條之4 之規定，而經當事人於審判程序同意作為
    證據，法院審酌該言詞陳述或書面陳述作成時之情況，認為
    適當者，亦得為證據。當事人、代理人或辯護人於法院調查
    證據時，知有第159條第1項不得為證據之情形，而未於言詞
    辯論終結前聲明異議者，視為有前項之同意，刑事訴訟法第
    159 條之5 定有明文。查本件被告蔣青霖及其選任辯護人、
    被告程重林於言詞辯論終結前，對於下述本院採為認定犯罪
    事實依據之其餘各項供述證據，均未就證據能力聲明異議，
    復經本院於準備程序及審理時逐一提示予被告蔣青霖、程重
    林、選任辯護人及公訴人表示意見，本院審酌該等供述證據
    之取得過程並無瑕疵，與本案待證事實間復具有相當之關聯
    性，以之為本案證據並無不當，自得採為本件認定犯罪事實
    之基礎。
二、實體部分：
  (一)被告蔣青霖部分：
    訊據被告蔣青霖於本院準備程序及審理時均坦承上開犯罪事
    實（見本院100 年度審易字第1259號卷【下稱審易卷】第13
    頁反面、第24頁反面、本院卷第19頁反面），並經告訴人程
    重林於警詢及偵查中指述明確（見偵卷第16頁），與證人鍾
    智豐於警詢中之證述大致相符（見偵卷第18頁、第19頁），
    並有案發經過之現場監視器錄影畫面翻拍照片12張（見偵卷
    第73頁至第78頁），又上開監視器錄影經本院於100 年10月
    5 日審理期日當庭勘驗，勘驗結果為：畫面為0 分54秒時被
    告蔣青霖伸出右手及食指指向告訴人程重林右肩，同時程重
    林身體右側略往後靠，並以左手抓住被告蔣青霖之右手某處
    ；畫面0 分56秒時程重林以左手繼續抓住被告蔣青霖之右手
    某處（註：被告蔣青霖手臂呈彎曲狀，再被告訴人程重林抓
    住的情形下，無法伸直），被告蔣青霖則以左手與告訴人程
    重林之右手相互交扣；畫面顯示0 分58秒時程重林與被告蔣
    青霖之雙手交疊至電梯監視畫面最右側，程重林右手手臂伸
    直，抓住被告蔣青霖左手手腕，被告蔣青霖左手前臂因彎曲
    無法伸直，同時畫面中間另見證人蔣彩彤伸出右手食指指向
    被告蔣青霖；畫面1 分時，電梯門逐漸開啟，告訴人程重林
    與被告蔣青霖雙手相互展開，告訴人程重林左手抓住被告蔣
    青霖之右手，而被告蔣青霖右手抓著程重林之左手；畫面1
    分2 秒時，電梯門完全開啟，告訴人程重林已退出電梯門外
    ，被告蔣青霖則朝電梯口出去，畫面可見告訴人程重林之左
    手則放置於被告蔣青霖右肩處等情，有本院100 年10月5 日
    審理時之勘驗筆錄1 份存卷可按（見本院卷第29頁）。至告
    訴人程重林所受傷勢部分，則有國防醫學院三軍總醫院附設
    民眾診療服務處（下稱三軍總醫院）診斷證明書影本1 張及
    告訴人程重林受傷部位照片2 幀可佐（見偵卷第31頁），顯
    見告訴人程重林所受前揭傷害與被告蔣青霖傷害犯行有關。
    綜上所述，足認被告蔣青霖上開自白與事實相符，本件被告
    蔣青霖所犯傷害罪部分，事證明確，堪予認定。
  (二)被告程重林部分：
    訊據被告程重林固不爭執曾於上開時間，與告訴人蔣青霖同
    乘一部電梯，惟矢口否認有何傷害犯行，辯稱：本案原係二
    對一傷害，卻變成一對一的互毆，起訴書所載雙方基於傷害
    對方身體犯意之雙方這句話係一網打盡，不用理誰是誰非，
    案發當天是告訴人蔣青霖主動攻擊，伊是被動防衛云云。經
    查：
  1.上開犯罪事實，業經證人即告訴人蔣青霖於警詢時指稱：伊
    就問這位先生為何想要打伊女兒，被告程重林就轉身，講話
    很大聲用手指著伊臉，伊對被告程重林說不要用手指著伊，
    然後伊就與被告程重林有肢體上拉扯，剛好電梯到12樓門開
    了，伊與被告程重林就跌至12樓的樓梯間，就在新北市○○
    區○○街30巷18號12樓梯廳間互毆，直到社區管理員通報警
    方後才結束，伊受傷的部位為左、右膝蓋擦傷破皮、左手肘
    流血破皮，我們就是抱在一起互毆，被告程重林係徒手攻擊
    伊，在扭打過程中造成伊受傷等語（見偵卷第6 頁、第7 頁
    、第10頁）；偵查中指稱：看到被告程重林走進電梯，伊就
    問被告程重林為什麼要打伊女兒，被告程重林就回過頭來口
    氣很兇，用手指著伊，伊跟被告程重林說不要用手指著伊，
    所以伊就在電梯內拉扯，到了我們按的12樓，電梯門打開，
    我們兩個就一起跌出去電梯外，伊當時腳、膝蓋、左邊手肘
    有受傷等語（見偵卷第45頁），並經本院於100 年10月5 日
    審理時勘驗案發經過之現場監視器錄影而有如上述二(一)所述
    之勘驗結果，由勘驗結果可知，被告程重林確有於告訴人蔣
    青霖右手指向其之際，即出手抓住告訴人蔣青霖之右手，告
    訴人蔣青霖欲掙脫被告程重林之束縛，兩人即發生拉扯，被
    告程重林並用雙手不斷推擠拉扯告訴人蔣青霖，迨電梯門開
    啟，告訴人蔣青霖往電梯口外退出無訛，此亦核與被告程重
    林於警詢中陳稱：伊於99年12月28日18時30分許在新北市○
    ○區○○街30巷18號電梯內與告訴人蔣青霖發生拉扯之陳述
    相符（見偵卷第16頁），此外復有現場監視器錄影畫面翻拍
    照片12張（見偵卷第73頁至第78頁）、告訴人蔣青霖之臺北
    市立聯合醫院忠孝院區診斷證明書、傷勢之照片4 張在卷可
    佐（見偵卷第32頁、第29頁、第30頁），被告程重林傷害犯
    行，事證明確，堪予認定。
  2.雖被告程重林辯稱告訴人蔣青霖傷勢係壓住伊所造成，惟查
    ，依被告程重林先前在警詢中所陳遭告訴人蔣青霖一推而倒
    至電梯外梯廳，其受如此重擊猶未因此受有任何身體傷害，
    倘告訴人蔣青霖壓制被告程重林於地，亦不致受有如此傷害
    ，告訴人蔣青霖上開傷害，應係與被告程重林拉扯所致。再
    者，本院勘驗上開案發經過之現場監視錄影，被告程重林出
    手抓住告訴人蔣青霖之右手，告訴人蔣青霖欲掙脫被告程重
    林之束縛，兩人即發生拉扯，被告程重林並用雙手不斷推擠
    拉扯告訴人蔣青霖，迨電梯門開啟，被告程重林與告訴人蔣
    青霖均退出電梯無訛，而二人在梯廳地上尚有互相拉扯，是
    以本件告訴人蔣青霖所受之傷害，係被告程重林與之在電梯
    及梯廳推擠拉扯所致，應甚明確，被告程重林之辯解尚未可
    採。
  3.被告程重林雖辯稱其所為係被動防衛云云，惟按刑法第23條
    前段規定之正當防衛，必須對於現在不法之侵害且基於防衛
    之意思為之，始屬相當，若彼此互毆，必以一方初無傷人之
    犯意，因排除對方不法之侵害而加以還擊，始得以正當防衛
    論，若雙方各基於傷害對方之犯意而互毆，均不得主張正當
    防衛（最高法院30年上字第1040號判例、90年度台上字第31
    44號判決意旨參照）；又衡之一般社會經驗，互毆係屬多數
    動作構成單純一罪而互為攻擊之傷害行為，縱令一方先行出
    手，而還擊之一方，苟非單純對於現在不法之侵害為必要排
    除之反擊行為，因其本即有傷害之犯意存在，則對其互為攻
    擊之還擊行為，自無防衛權可言（最高法院92年度台上字第
    3039號判決意旨參照）。經查，依本院勘驗案發經過之監視
    錄影畫面及案發現場照片，可知被告程重林與告訴人蔣青霖
    發生衝突之過程，均係有對對方推擠拉扯之動作，且被告程
    重林係先主動出手拉扯告訴人蔣青霖之右手，進而發生互相
    拉扯，再佐以告訴人蔣青霖受傷部位係在左右膝、右小腿、
    左手肘等處，而依被告程重林在警詢中所陳遭告訴人蔣青霖
    一推而倒至電梯外，其受如此重擊猶未受有任何身體傷害，
    告訴人蔣青霖因壓制被告程重林於地，亦不致受有如此傷害
    ，已如前述，告訴人蔣青霖上開傷害，應係與被告程重林拉
    扯所致，而非被告程重林單純排除對方之拉扯等防衛動作所
    可能造成，被告程重林並非單純基於防衛之意思抵擋攻擊，
    而另存有傷害對方之犯意甚明，揆諸上開說明，被告程重林
    辯稱係被動防衛云云，洵無足採。
三、核被告蔣青霖、程重林所為，均係犯刑法第277 條第1 項之
    普通傷害罪。又被告蔣青霖、程重林先後互為傷害對方之行
    為，係於密切接近之時地為之，侵害同一法益，各行為之獨
    立性極為薄弱，且係出於同一傷害犯意，依一般社會觀念，
    各舉動難以強行分開，應視為數個舉動之接續實施，合為包
    括之一行為予以評價，為接續犯。爰審酌被告2 人未曾經法
    院判處有期徒刑以上之罪，此有臺灣高等法院被告前案紀錄
    表存卷可按（見本院卷第11頁、第12頁），素行尚可，且原
    互為鄰居，本應和睦共處，竟僅因細故即暴力相向，出手傷
    及對方，實屬不是，惟被告蔣青霖犯後坦承犯行，顯有悔意
    ，堪認犯後態度良好，而被告程重林否認犯行，難見悔意，
    而被告蔣青霖所受傷勢較被告程重林輕微及其等之犯罪動機
    、手段、犯後造成損害等一切情狀，各量處如主文所示之刑
    ，並均諭知易科罰金之折算標準，以資警惕。
據上論斷，應依刑事訴訟法第299 條第1 項前段，刑法第277 條
第1 項、第41條第1 項前段，刑法施行法第1 條之1 ，判決如主
文。
本案經檢察官許恭仁到庭執行職務。
中    華    民    國   100    年    10    月    19    日
                  刑事第八庭法  官  黃怡瑜
以上正本證明與原本無異。
如不服本判決應於收受送達後 10 日內向本院提出上訴書狀，並
應敘述具體理由。其未敘述上訴理由者，應於上訴期間屆滿後
20 日內向本院補提理由書 (均須按他造當事人之人數附繕本 )
「切勿逕送上級法院」。
                            書記官  傅國軒
中    華    民    國   100    年    10    月    20    日
附錄本案論罪科刑法條全文：
刑法第277條
傷害人之身體或健康者，處3 年以下有期徒刑、拘役或1 千元以
下罰金。
犯前項之罪因而致人於死者，處無期徒刑或7 年以上有期徒刑；
致重傷者，處3 年以上10年以下有期徒刑。